【裁判字號】    92,易,306
【裁判日期】    920814
【裁判案由】    毀損等
【裁判全文】
臺灣嘉義地方法院刑事判決                          九十二年度易字第三六號
    公  訴  人  臺灣嘉義地方法院檢察署檢察官
    被      告  乙○○○
右列被告因毀損等案件，經檢察官提起公訴（九十二年度偵字第二九一二號），本院
判決如左：
    主  文
乙○○○毀棄他人之農寮、樹木，足以生損害於他人，處拘役伍拾日，如易科罰金，
以佰元折算壹日。
    事  實
一乙○○○係蕭麗華之配偶，蕭麗華前於民國八十四年四月二十二日與甲○○就蕭麗
  華所有坐落嘉義縣中埔鄉○○○段第三四地號田地內面積約三十坪部分（如附圖斜
  線區域所示，下稱系爭土地）訂立買賣契約，甲○○業已付清價金，蕭麗華亦已點
  交土地予甲○○使用收益，但未辦理所有權移轉登記。甲○○於點交後，並於八十
  九年間在土地上搭建農寮一座（該農寮尚不適於人之起居出入，而非刑法上之建築
  物）及種植白樟樹四株、榕樹二株、紅花樹一株、芒果樹二株、龍眼一株、桃樹一
  株、治肝病樹一株。詎乙○○○明知該農寮、樹木係甲○○所有，竟為貪圖農地轉
  作補償費，趁甲○○入監執行，於九十一年二、三月間將該農寮拆除，所餘建材棄
  置一旁，並砍伐樹木，僅剩根部，足以生損害於甲○○對農寮、樹木之使用收益。
  迄九十一年五月八日甲○○出監後，前往土地查看始悉上情。
二案經甲○○訴由臺灣嘉義地方法院檢察署檢察官偵查起訴。
    理  由
一訊據被告乙○○○固坦認於前開時地拆除告訴人甲○○搭建之農寮及砍伐樹木，然
  矢口否認有何毀損犯行，辯稱：告訴人本來答應要種盆花，因為樹太大害我沒領轉
  作費，我才砍樹，樹也沒那麼多，如不拆農寮會逾越我的土地云云。
二惟查：
(一)右揭犯罪事實，業據被告於檢察官偵查中坦承不諱（第六０七號偵查卷第四二頁反
  面、第五一七號偵查卷第十頁、第二九一二號偵查卷第十一頁），核與告訴人之指
  訴相符（第六０七號偵查卷第一頁、第十八至十九頁）。
(二)被告之配偶蕭麗華與告訴人就系爭土地訂立買賣契約，告訴人業已付清價金，蕭麗
  華亦已點交土地供告訴人使用收益，但未辦理所有權移轉登記，亦有買賣契約書、
  地籍圖謄本、土地登記簿謄本可稽（第六０七號偵查卷第九至十、十二、三四頁）
  。
(三)告訴人於八十九年間搭建之農寮，係木頭搭建，雖有門窗，但沒有衛浴設備，案發
  前僅放置農具，四周木板均容易拆卸，且無水泥基柱，此據告訴人指陳及為告訴人
  搭建農寮之證人沈福祥證述在卷，並據檢察官現場勘驗屬實（第六０七號偵查卷第
  十九頁，第二九一二號偵查卷第六、十、十五至十六頁）。而被告為領取農地轉作
  補償費，乃於九十一年二、三月間將農寮拆除，所餘建材棄置於一旁，其砍伐之樹
  木僅剩根部，復為被告所坦認，且有現場照片可稽（第六０七號偵查卷第四至七、
  四二頁，第二九一二號偵查卷第十七至二三頁）。
(四)告訴人對系爭土地既有使用收益之權利，被告自不得藉口加以干涉，且農寮係告訴
  人搭建，樹木係告訴人種植，有權使用收益，當不許被告任意拆除、砍伐。是被告
  所辯，無非事後卸責之詞，尚難採取，事證明確，被告毀損犯行堪以認定。
三核被告所為，係犯刑法第三百五十四條之毀損罪。查被告並無犯罪前科，有臺灣高
  等法院被告全國前案紀錄表附卷可按，爰審酌被告素行良好，所犯已造成告訴人財
  產上損失，犯後未與告訴人和解賠償損害，猶飾詞辯解，難認已具體悔過及其他一
  切情狀，量處如主文所示之刑，並諭知易科罰金之折算標準，以資儆懲。
四公訴意旨另以：被告於右揭時地亦基於意圖為自己不法之利益，竊佔系爭土地，而
  在土地上種植絲瓜二株、蕃薯一畦，因認被告就此部分涉有刑法第三百二十條第二
  項之竊佔罪嫌。本件公訴人認被告涉有上開犯行，係以被告於檢察官偵查中坦承不
  諱之自白、告訴人之指訴及告訴人提出之照片、買賣契約書為所憑之論據。訊據被
  告堅決否認有何上開犯罪事實，辯解同前。按犯罪事實應依證據認定之，無證據不
  得推定其犯罪事實，刑事訴訟法第一百五十四條定有明文；次按不動產物權，依法
  律行為而取得設定、喪失及變更者，非經登記，不生效力，民法第七百五十八條亦
  有規定。經查：系爭土地雖由蕭麗華出賣予告訴人，但未辦理所有權移轉登記，業
  如前述，是系爭土地所有權人仍為蕭麗華，被告在其配偶所有之土地上種植絲瓜、
  蕃薯，難認有何在其配偶不知情之間占有該不動產之情事，此部分犯罪證據尚有不
  足。依上所述，公訴人就被告竊佔部分所舉之證據不足以證明被告犯罪，本院復查
  無其他證據證明被告確有公訴人所指之竊佔犯行，惟公訴意旨既認竊佔部分與前揭
  論罪科刑之毀損部分有裁判上一罪之關係，爰不另為無罪之諭知。
據上論斷，應依刑事訴訟法第二百九十九條第一項前段，刑法第三百五十四條、第四
十一條第一項前段，罰金罰鍰提高標準條例第一條前段、第二條，判決如主文。
本案經檢察官陳鈴香到庭執行職務。
中      華      民      國    九十二    年      八      月     十四     日
                                      臺灣嘉義地方法院刑事第二庭
                                          法  官  廖  政  勝
右正本證明與原本無異。
如不服本判決，應於判決送達後十日內向本院提出上訴狀( 應附繕本 )。告訴人或被
害人如對於本判決不服者，應具備理由請求檢察官上訴，其上訴期間之計算係以檢察
官收受判決正本之日期為準。
中      華      民      國    九十二    年      八      月     十四     日
                                          書記官  陳  湘  蓉
附錄本案論罪科刑法條全文：
刑法第三百五十四條
毀棄、損壞前二條以外之他人之物或致令不堪用，足以生損害於公眾或他人者，處二
年以下有期徒刑、拘役或五百元以下罰金。


司法院資訊處製作；財團法人民間司法改革基金會備份。
